【裁判字號】    95,交抗,248
【裁判日期】    950418
【裁判案由】    違反道路交通管理處罰條例
【裁判全文】
臺灣高等法院交通事件裁定             95年度交抗字第248號
抗  告  人
即受處分人  甲○○
上列抗告人因違反道路交通管理處罰條例案件，不服臺灣臺北地
方法院，中華民國95年3月21日所為裁定（94年度交聲字第1256
號），提起抗告，本院裁定如下：
    主  文
抗告駁回。
    理  由
一、按道路交通安全規則所用名詞「汽車」，指在道路上不依軌
    道或電力架線而以原動機行駛之車輛（包括機器腳踏車）；
    前項第一款所指之汽車，如同規則同一條文或相關條文就機
    器腳踏車另有規定者，係指除機器腳踏車以外四輪以上之車
    輛；汽車行駛至交岔路口，應遵守燈光號誌或交通警察之指
    示，道路交通安全規則第二條第一項第一款、第二項，分別
    定有明文。再按行車管制號誌「圓形紅燈」顯示之意義，為
    車輛面對圓形紅燈表示禁止通行，不得超越停止線或進入路
    口，道路交通標誌標線號誌設置規則第二百零六條第五款第
    一目規定甚明。而如汽（機）車駕駛人轉彎時不依標誌、標
    線、號誌指示者，處新臺幣（下同）六百元以上一千八百元
    以下罰鍰。又如汽（機）車駕駛人，行經有燈光號誌管制之
    交岔路闖紅燈者，處一千八百元以上五千四百元以下罰鍰，
    同條例第五十三條亦有規定，而違反道路交通管理事件統一
    裁罰基準及處理細則第二條暨其附件裁罰基準表規定，駕駛
    輕型機車而有違反道路交通管理處罰條例第五十三條規定者
    ，至少應處以罰鍰一千八百元。又汽（機）車駕駛人有違反
    同條例之行為，經交通勤務警察制止時，拒絕停車接受稽查
    而逃逸者，處三千元以上六千元以下罰鍰，道路交通管理處
    罰條例第六十條第一項，亦有規定。再汽（機）車駕駛人駕
    駛汽（機）車違反道路交通管理處罰條例第四十八條第一項
    第二款、第五十三條、第六十條第一項規定者，除均應依該
    條所規定之罰鍰處罰，並各予記違規點數一點、三點、一點
    ，道路交通管理處罰條例第六十三條第一項第一款規定甚明
    。
二、本件異議人即受處分人甲○○所有車號ＣＮＶ—２９７號重
    型機車，於九十三年六月二日八時四十三分許，駕駛人在臺
    北市○○路左轉延平北路五段口，行經該址劃有兩段式左轉
    標線，有燈光號誌交岔路口，轉彎時未遵守兩段式左轉標線
    ，而不依標誌、標線、號誌指示，且不遵守交通號誌闖紅燈
    ，適遇臺北市政府警察局士林分局（下稱舉發機關）社子派
    出所警員發覺，乃鳴笛指揮攔停，該車駕駛人不予理會，加
    速行駛，於交通勤務警察制止時，拒絕停車接受稽查而逃逸
    ，執勤警員乃記下車號，報請舉發機關循電腦車籍資料核對
    後，由電腦查詢，核對其車身顏色、車型、廠牌等資料均無
    誤，以異議人所有之機車有前揭轉彎時，不依標線行駛、闖
    紅燈，及經警指揮攔停不停，加速逃逸等三項違規事實，逕
    行掣單舉發，嗣異議人不僅未依限申訴，且未告知實際違規
    駕駛人姓名，原處分機關乃依道路交通管理處罰條例第四十
    八條第一項第二款、第五十三條、第六十條第一項，共裁處
    異議人罰鍰四千八百元，並依同條例第六十三條第一項第一
    、三款規定，共記違點數五點。
三、原裁定以：本件異議人來狀否認有前揭違規行為：(一)其聲明
    異議意旨略稱：異議人於本件舉發時間，在建濂冷氣有限公
    司上班，有證人鄭建凱可以證明云云，並提出員工職務證明
    書一份為證；(二)其違規案件陳述意旨則自稱，從來沒有遇到
    警方人員稽查逃逸，我會停車受查，因我不是犯人，用不著
    看到警方人員就逃跑，是警方人員寫錯或記錯云云。經查：
    (一)交通警察掣單舉發違反道路交通管理處罰條例所列違規事
    實，本質上為行政處分，係公務員基於職務上權力，依法就
    特定具體事件所為具公法上效果之單方面行政行為，基於公
    務員為公法上行為具有公信力之原則，該行政行為當可被推
    定為真正，其據以依法處分之事實認定亦為正確無誤，從而
    異議人未能提出證據以資證明其所有被舉發重型機車確未違
    規，又無法說明真正駕駛人為何人，該被舉發重型機車復於
    警員制止之際，拒絕稽查，加速駛離現場，不服從交通勤務
    警察之稽查，雖異議人於申訴時辯稱異議人並非犯人，看到
    警方人員不必逃跑云云，及於異議時辯稱，未行經本件被舉
    發時、地云云，已無可採。(二)再以，逕行舉發違反道路交通
    管理事件，經汽（機）車所有人依通知單所載應到案日期前
    到案，並告知違規駕駛人姓名、身分證統一編號及住址者，
    處罰機關應即另行通知違規駕駛人到案依法處理，逾應到案
    日期者，處罰機關應依道路交通管理處罰條例第八十五條第
    三項規定處罰該汽車所有人，違反道路交通管理事件統一裁
    罰基準及處理細則第二十四條亦定有明文，易言之，如汽（
    機）車駕駛人在道路違規，為警當場攔停者，處罰機關固應
    對汽（機）車駕駛人為處罰，惟若舉發機關並非當場對該部
    汽（機）車攔停，而係依違反道路交通管理事件統一裁罰標
    準及處理細則第二十三條第一項第五款規定以科學儀器取得
    違規證據資料（如照相機或測速器）逕行舉發者，此際舉發
    機關只能依上開處理細則第二十三條第二項規定對汽（機）
    車所有人為掣單舉發，而如經舉發之汽（機）車所有人在舉
    發通知單之應到案日期前到案，並告知處罰機關該名實際違
    規駕駛人姓名、身分證統一編號及住址者，處罰機關應即依
    前開細則第二十四條規定處罰該名違規駕駛人，至於汽（機
    ）車所有人未於應到案日期前到案或雖於應到案日期前到案
    ，惟未告知處罰機關實際之違規駕駛人者，處罰機關仍應依
    道路交通管理處罰條例第八十五條第三項「本條例關於車輛
    駕駛人之處罰，如應歸責於車輛所有人者，處罰車輛所有人
    」規定，對車輛所有人加以處罰，原處分機關依照前揭規定
    ，以本件異議人為本件被舉發車輛之所有人而予以裁罰，即
    無違誤。(三)又本件被舉發重型機車於案發時、地，劃有兩段
    式左轉標線，且設有燈光號誌交岔路口，該被舉發機車不遵
    守兩段式左轉標線及交通號誌，闖紅燈左轉，適遇舉發機關
    警員發覺，乃鳴笛指揮攔停，該車駕駛人不予理會，加速行
    駛，而於交通勤務警察制止時，拒絕停車接受稽查逃逸，執
    勤警員乃記下車號，報請舉發機關循電腦車籍資料核對後，
    由電腦查詢，核對其車身顏色、車型、廠牌等資料均無誤，
    方才以異議人所有之機車有前揭轉彎時，不依標線行駛、闖
    紅燈左轉，及經警指揮攔停不停，加速逃逸等三項違規，逕
    行掣單舉發等事實，亦經舉發機關查處明確，有舉發機關九
    十四年一月二十日北市警士分交字第０９４３０１６２１０
    ０號書函影本一份，在卷可參。本件事證明確，異議人既未
    說明究係何人實際在舉發時、地肇致本件交通違規事件，又
    未能舉證本件舉發有何虛偽、錯誤，其所有被舉發重型機車
    在前揭被舉發時、地，確有前揭違規事實，堪以認定。(四)綜
    上所述，異議人所有被舉發重型機車確有前揭三項違規行為
    ，原處分機關就異議人前揭三項違規行為，共裁處罰鍰一萬
    二千三百元，並共記違規點數五點，均無違誤，本件異議意
    旨為無理由，自應將其前開異議，均予駁回。
四、經核原裁定上開認事用法，洵無違誤。抗告意旨以案發當時
    其在上班無法在外，應是警方人員看錯或記錯，警方應提出
    錄影或照片之證據以證明本人確有違規之情形等語。惟查，
  (一)按汽車駕駛人，行經有燈光號誌管制之交岔路口闖紅燈者，
    處新臺幣一千八百元以上五千四百元以下罰鍰，並記違規點
    數三點，道路交通管理處罰條例第五十三條及第六十三條第
    一項第三款分別定有明文。次按，汽車駕駛人有闖紅燈之情
    形，當場不能或不宜攔截製單舉發者，得對汽車所有人逕行
    舉發處罰；又前項逕行舉發，應記明車輛牌照號碼、車型等
    可資辨明之資料，查明汽車所有人姓名或名稱、住址後，製
    單舉發處罰之，道路交通管理處罰條例第七條之二第一項第
    一款及第二項亦規定甚明。而依據公務員所為公法上行為具
    有公信力之原則，該行政處分當可被推定為真正，且其據以
    依法處分之事實認定，亦應可推定為正確無誤，故本此公信
    原則，立法者乃於道路交通管理處罰條例及高速公路交通管
    制規則中制定相關規定，使交通勤務警察或依法令執行交通
    稽查任務人員，在特殊情形下，當場不能或不宜攔截製單舉
    發時，得當機處置而逕行舉發（參見道路交通管理處罰條例
    第七條之二及高速公路交通管制規則第二十六條等規定），
    以達成維護交通秩序及公共安全之行政目的。反之，若謂公
    務員之一切行政行為，均需預留證據以證明其為真實，則國
    家行政勢必窒礙難行，且相關行政目的亦難達成，故刑事訴
    訟法就犯罪證據有關之規定中，與屬行政秩序罰之交通違規
    裁罰本旨不合之部分，自不在準用之列。從而，交通違規行
    政爭訟之舉證責任原理，應非如刑事案件中，必須超越任何
    合理懷疑，始可為有罪判決之嚴格程度，而係應與民事訴訟
    之舉證責任原理相類似，亦即基本上應就行政機關與人民所
    各自主張有利於己之事實，分配其應盡之舉證責任，而非逕
    予準用刑事訴訟法上之「無罪推定」原則，此觀諸行政訴訟
    法第一百三十六條規定行政訴訟程序準用民事訴訟法第二百
    七十七條舉證責任分配原則之立法意旨，即可明瞭。基此，
    本件抗告人未對本件執勤警員之舉發有誤，另行提出其他相
    關事證以供調查，且經查亦無任何證據，足資證明本件執勤
    警員確有捏造事實違法取締之情事，故警員本其維護交通秩
    序、安全職責所為之本件舉發，自應受到合法、正確之推定
    ；且有臺北市政府警察局士林分局北市警士分交字第０９４
    ３０１６２１００號書函及臺北市交通事件裁決所北市裁三
    字第裁22-ACU595898、裁22-ACU595899、裁22-ACU595990號
    違反道路交通管理事件裁決書在卷可考。綜合卷內資料，應
    認抗告人確有如舉發通知單所載之違規事實無誤，抗告人之
    違規事實既已明確，縱無舉發照片或錄影，亦無以否定抗告
    人違規之事項。
  (二)又按道路交通管理處罰條例第八十五條第三項「本條例關於
    車輛駕駛人之處罰，如應歸責於車輛所有人者，處罰車輛所
    有人」之規定，對車輛所有人加以處罰，而上開逕行舉發違
    規之交通事件，如汽車所有人未到案或到案後未能告知違規
    駕駛人者，處罰機關得逕行處罰汽車所有人之規定，係立法
    機關斟酌違規駕駛人之違法程度、裁罰迅速經濟性、蒐證成
    本之考量（如採證過程中可能增加交通事故之風險或若皆需
    由交警攔下所需之人力、物力成本）及汽車所有人通常多為
    車輛之使用人，如對其科以適度之舉證責任應無不妥等因素
    ，因而將反證之責任轉嫁予汽車所有人，以證明其非真正之
    違規駕駛人。本件抗告人雖於原審提出建濂冷氣公司之證明
    單，說明當時抗告人係在上班，並辯稱因其機車行照已遺失
    可能被冒用等語，然本件抗告人係因違規經警指揮攔停不停
    ，加速逃逸，逕行掣單舉發，員警並未當場核對該違規駕駛
    人之機車行照，抗告人之行照於本案自無被冒用之可能。又
    抗告人既不否認車號ＣＮＶ—２９７號之重型機車為其所有
    且並未遭竊，則該機車於何時由何人使用，當知之甚明，蓋
    抗告人應無可能任意將機車鑰匙交由他人保管或持有之理，
    而本件抗告人所有之機車確有行經上述路段及違規行為，已
    如前述，抗告人辯稱案發當時係在公司上班，縱認屬實，則
    對於當時究係何人騎乘其機車行經上開路段而有違規事項，
    抗告人應無不知之理，抗告人既無法指出當時之駕駛人究係
    何人，僅空言否認其在上班云云，自無可採。則抗告人既無
    法告知處罰機關當時實際之違規駕駛人，處罰機關乃依道路
    交通管理處罰條例第八十五條第三項之規定處罰車輛所有人
    ，自無違誤。抗告人仍執前開情詞而指摘原裁定不當，請求
    撤銷原裁定，為無理由，應予駁回。
據上論結，應依道路交通案件處理辦法第26條，刑事訴訟法第41
2條，裁定如主文。
中    華    民    國    95    年    4     月    18    日
                  交通法庭    審判長法  官  吳  敦
                                    法  官  陳世宗
                                    法  官  吳啟民
以上正本證明與原本無異。
不得再抗告。
                                    書記官  江采廷
中    華    民    國    95    年    4     月    19    日


司法院資訊處製作；財團法人民間司法改革基金會備份。
